臺灣臺中地方法院民事判決　　　　　　　 94年度婚字第870號
原　　　告　甲○○
被　　　告　乙○○
訴訟代理人　丙○○
上列當事人間請求離婚事件，本院於民國九十四年八月二十五日
言詞辯論終結，判決如下：
    主      文
准原告與被告離婚。
訴訟費用由被告負擔。
    事實及理由
一、按關於認諾效力之規定，於婚姻事件，不適用之。關於訴訟
    上自認及不爭執事實之效力之規定，在撤銷婚姻、離婚或夫
    妻同居之訴訟，於撤銷婚姻、離婚或拒絕同居之原因事實，
    不適用之。民事訴訟法第五百七十四條第一項前段、第二項
    前段分別定有明文。是被告就本件訴訟為認諾及訴訟上自認
    或不爭執事實，不生訴訟上效力，自不得本於其認諾及訴訟
    上自認或不爭執事實，為其敗訴之判決，合先敘明。
二、原告主張：兩造於民國八十年五月十日（原告起訴狀誤載為
    八十四年間）結婚，詎於九十年三月一日被告竟無故離家出
    走，期間均未返家與原告共同生活，亦未主動與原告聯繫，
    且音訊全無，迄今行方不明，被告顯然違背夫妻間同居義務
    ，亦令兩造間婚姻產生重大裂痕，客觀上已達難以繼續維持
    或回復婚姻之希望，為此，爰依民法第一千零五十二條第一
    項第五款及同條第二項規定，訴請離婚等語。並聲明：如主
    文所示。
三、被告則以：兩造婚後夫妻情感原尚稱融洽，惟自八十八、八
    十九年間起，雙方即經常因生活瑣事發生爭執，甚者，原告
    曾因此而有跳樓、欲開瓦斯自殺等不理性行為，被告迫於無
    奈遂自行離家外出工作，被告並無遺棄原告之惡意。另自被
    告離家後兩造間確實無任何往來等語，資為抗辯。並聲明：
    同意原告離婚之請求。
四、得心證之理由
    本件應予審酌者為兩造之婚姻關係是否已生破綻而無回復之
    希望？又何人之過失責任較重？被告有無不履行同居義務之
    正當理由？
（一）原告主張之事實，業據提出戶籍謄本二份為證。被告同意
      原告離婚之請求，且對於兩造間已分居約五年，期間雙方
      無任何往來之事實並不爭執，但抗辯稱自八十八、八十九
      年間起，兩造間即經常因生活瑣事發生爭執，甚者，原告
      曾因此而有跳樓、開瓦斯欲自殺等不理性行為，被告係迫
      於無奈而離家工作至今云云。經參酌證人即原告之子房佳
      聲到庭證述略以：被告自離家後，已多年未與家人聯絡，
      亦未返家，期間原告不曾更動過住所等語（本院九十四年
      八月二十五日筆錄第二頁參照）；及兩造之子丙○○於本
      院審理亦陳稱：兩造間已多年未同住，亦無往來，期間被
      告之住所與聯絡電話不明，而被告知悉原告之住所與電話
      等語（同上開筆錄第一頁），參酌證人房佳聲係原告之子
      ，而被告訴訟代理人丙○○為兩造之子，其等與原告誼屬
      至親，互動密切，對於被告是否返家與原告共同生活，或
      被告於離家期間是否與原告聯繫等情事自當知之甚稔，故
      其等所為之上開陳述，自屬可採。再者，被告並未能就其
      上開抗辯舉證以其說，且縱被告抗辯屬實，因被告於離家
      期間不僅無任何維繫兩造婚姻和諧之積極作為（諸如：返
      家探視、書信或電話聯絡），甚且被告亦自承於離家後與
      原告間即無任何往來，是依上開證據所示，足認被告於九
      十年三月一日離家後，至今未返家與原告共同生活，致兩
      造間處於分居狀態，已逾四年，期間雙方均無共同生活之
      事實為真正。原告之主張，自堪認為真實。
（二）按民法第一千零五十二條第二項規定：有前項以外之重大
      事由，難以維持婚姻者，夫妻之一方得請求離婚，但其事
      由應由夫妻之一方負責者，僅他方得請求離婚。立法旨趣
      在符合現代多元化社會之需要，使裁判婚姻之事由較富彈
      性，當婚姻破裂時，夫妻已無共同生活之實質時，即得請
      求離婚。又婚姻如有難以維持之重大事由，於夫妻雙方均
      須負責時，應比較雙方之有責程度，僅責任較輕之一方，
      得向責任較重之他方請求離婚，如雙方之有責程度相同，
      則雙方均得請求離婚，以符公平（最高法院九十年度臺上
      字第一六三九號判決著有明文）。本件被告自九十年三月
      一日離家後，迄今均未再返家與原告同居，且期間與原告
      亦無任何互動往來，徵之婚姻乃一男一女之兩性結合，以
      組織家庭，並『永久共同生活』為目的，而被告未能證明
      有何正當理由拒絕返家與原告同居，迄今已逾四年，致兩
      造長期無法在一起生活，顯與夫妻關係成立之本質有違，
      遑論夫妻間能互助、互愛、互信、互敬，且原告對於被告
      之生活情況完全不瞭解，渠等之間僅存夫妻之名，而無夫
      妻之實。再者衡諸常情，被告既知原告之住處及聯絡方式
      ，若有絲毫期盼與原告共同負起對家庭之責任，被告應有
      具體努力，惟被告除未曾電話聯繫關心，對原告亦不聞不
      問，彼此間長期無任何互動，雙方已無婚姻之實，甚者，
      被告於本院審理時亦表達其欲結束兩造婚姻之意思，足見
      兩造間之婚姻已生破綻而無回復之希望，且任何人處於同
      一情況下，亦均不願繼續維持婚姻生活，堪信本件兩造間
      確有難以維持婚姻之重大事由存在。而就離婚事實觀之，
      被告顯係應負責任之一方，有可歸責之事由。從而，原告
      依民法第一千零五十二條第二項請求判決離婚，洵屬正當
      ，應予准許。本件既准原告離婚，原告仍依民法第一千零
      五十二條第一項第五款規定請求，為請求權競合，毋庸贅
      述，應予敘明。
五、訴訟費用負擔之依據：民事訴訟法第七十八條。
中　　華　　民　　國　　94　　年　　9 　　月　　8 　　日
                  家事法庭    　　   法　官　陳學德
以上為正本係照原本作成
如對本裁定抗告，須於裁定送達後二十日內向本院提出抗告狀（
須附繕本）
中　　華　　民　　國　　94　　年　　9 　　月　　8 　　日
                    　　　　　　     書記官
